臺灣高等法院臺中分院刑事裁定
111年度聲再字第169號
再審聲請人  
即受判決人  劉惠民


代  理  人  王晨瀚律師
上列聲請人即受判決人因誣告案件，對於本院109年度上更一字
第319號中華民國110年2月24日第二審確定判決(第三審案號：最
高法院110年度台上字第4738號，第一審案號：臺灣臺中地方法
院107年度訴字第2802號，起訴案號：臺灣臺中地方檢察署107年
度偵字第15410號)，聲請再審，本院裁定如下：
    主  文
再審之聲請駁回。
    理  由
一、聲請意旨引用刑事再審聲請狀之記載(如附件)。
二、按再審之聲請，經法院認無再審理由，而以裁定駁回者，不
    得更以同一原因聲請再審；法院認為聲請再審之程式違背規
    定者，應以裁定駁回之，刑事訴訟法第434條第3項、第433 
    條分別定有明文。次按刑事訴訟法第420條第1項第6款規定
    ：有罪判決確定後，因發現新事實或新證據，單獨或與先前
    之證據綜合判斷，足認受有罪判決之人應受無罪、免訴、免
    刑或輕於原判決所認罪名之判決者，為受判決人之利益，得
    聲請再審。同條第3項規定：「第1項第6款之新事實或新證
    據，指判決確定前已存在或成立而未及調查斟酌，及判決確
    定後始存在或成立之事實、證據。」準此，依此原因聲請再
    審者，應提出具體之新事實或新證據，由法院單獨或綜合案
    內其他有利與不利之全部卷證，予以判斷，而非徒就卷內業
    已存在之資料，對於法院取捨證據之職權行使加以指摘。是
    以此新事實及新證據之定義，其中新規性要件，採取以該證
    據是否具有「未判斷資料性」而定，與證據之確實性，重在
    證據之證明力，應分別以觀。如提出主張之新事實或新證據
    ，單獨或與先前之證據綜合判斷，倘無法產生合理懷疑，不
    足以動搖原確定判決所認定之事實者，即無准予再審之餘地
    (最高法院110年度台抗字第1068號裁定要旨)。
三、本件聲請人即受判決人劉惠民(下稱聲請人)係依刑事訴訟法
    第420條第1項第6款規定，對於本院109年度上更一字第319
    號民國110年2月24日第二審確定判決(下稱原確定判決)聲請
    再審，主張有足以動搖原確定判決之新事實、新證據云云。
    經查：　　
  ㈠聲請不合法部分：
　　關於聲請意旨主張：⒈聲請人於106年8月16日調解不成立時
　　，若未再依鄉鎮市調解條例第31條規定向調解委員會聲請移
    送檢察官偵查，則聲請人之告訴權應於106年7月8日即告訴
    期間屆滿時消滅，既聲請人自始未提出合法告訴，國家在法
    律程序上，顯已欠缺追訴條件而無從行使審判權，難認有使
    周○○受有刑事處罰之危險，聲請人此部分告訴，並無成立誣
    告罪之餘地；⒉聲請人於90年車禍後經開腦手術，有腦出血
    病史，又聲請人不懂法律，不具備誣告他人之意思及能力，
    主觀上並無誣告犯意與意圖；⒊依104年澄清綜合醫院中港分
    院診斷證明書、聲請人第一腰椎壓迫骨折術後X光片及手腕
    挫傷併遠端尺骨線性骨折及胸壁挫傷併肺挫傷X光片，可知
    聲請人因104年車禍脊骨斷裂，內部植入並鎖上鈦合金支撐
    ，於105年7月已穩定復健追蹤治療，手骨折治療中，然由於
    當初骨頭像筷子折斷且裂縫周圍之組織被破壞，縱經醫師治
    療後亦早已無法恢復如未受傷前之狀態，且舊疾斷裂之處特
    別脆弱，實無法再經歷二次傷害，聲請人因此次車禍發生後
    ，身體狀況有急性之變化，且病情日益加重，足證聲請人確
    因於106年1月8日與周○○發生車禍而有受傷，故聲請人客觀
    上並無虛構因該次車禍受有體傷之事實等語。以上⒈至⒊所示
    聲請再審理由，聲請人曾以同一原因事實向本院聲請再審，
    業經本院以110年度聲再字第311號裁定認無再審理由而駁回
    其聲請確定，並經最高法院以111年度台抗字第14號裁定駁
    回其抗告確定，有各該裁定書及臺灣高等法院被告前案紀錄
    表在卷為憑，聲請人復以同一原因向本院聲請再審，此部分
    聲請再審之程序顯然違背規定，且無從補正，應予駁回。
　㈡聲請無理由部分：
　⒈聲請意旨雖主張：聲請人確實於車禍翌日即106年1月9日至衛
    生福利部臺中醫院就診，且陸陸續續至各醫療院所如臺中慈
    濟醫院、大里仁愛醫院、太平澄清醫院、澄清綜合醫院中港
    分院就醫，並均有向醫師表明106年1月8日曾遭逢車禍，雖
    醫師所開具之診斷證明書上均無記載與車禍相關之描述，且
    主訴同為過去曾就醫之症狀如左腕舟狀骨折、左胸壁挫傷並
    有局部疼痛、骨折，然原確定判決不得僅憑醫師未特別註記
    與該次車禍之任何描述於診斷證明書內及聲請人未主動要求
    醫師協助驗傷，且在聲請人表達能力差之客觀事實下，即貿
    然推論聲請人自始未因本件車禍事故受有傷害等語。惟查
　　，原確定判決認定聲請人有如其犯罪事實欄所示誣告犯行，
    係依憑聲請人之供述、證人即被害人周○○之指述、車禍事故
    現場圖、道路交通事故談話紀錄表、車禍現場及車損照片
　　、檢察官勘驗筆錄、衛生福利部臺中醫院106年12月19日中
    醫醫行字第1060013252號函檢送之106年1月9日病歷影本、
　　107年1月8日中醫醫行字第1060013852號函檢送之病歷摘要
    及診斷證明書、108年4月25日中醫醫行字第1080003883號函
    檢送之病歷影本及回覆摘要、臺中慈濟醫院106年11月24日
    慈中醫文字第1061402號函檢送傅元聰醫師於106年11月14日
    出具之病情說明書、107年11月21日慈中醫文字第1071315號
    函檢送之病情說明及106年10月10日病歷影本、臺中榮民總
    醫院106年11月17日中榮醫企字第1064203870號函、106年12
    月21日中榮醫企字第1064204359號函檢送之病歷資料等證據
    資料綜合判斷後，認定聲請人確有上開誣告犯行，並於判決
    理由中說明：⒈聲請人就本件車禍發生經過及所受傷害情形
    之指述前後不一，難信為真實；⒉聲請人於車禍發生當日警
    詢供述之本件車禍發生經過與周○○於警詢時供述大致相符，
    又參酌檢察官勘驗本件車禍監視器光碟之勘驗筆錄、二車車
    損狀況，顯見二車撞擊力道非常輕微，當不致使自承在車內
    雙手緊握方向盤之聲請人因此受有胸部挫傷、第一腰椎骨折
    術後挫傷及左手挫傷，而同為握在方向盤上之右手未受任何
    傷害之理至明；⒊由聲請人於106年1月9日以後就醫過程及病
    歷資料可知，其於本件車禍事故發生前，即因左手腕、腰椎
    及胸部等陳舊性傷害持續於多家醫院就醫治療，且於車禍事
    故發生後之2日內仍係因前述陳舊性之傷害尋求上開醫院治
    療3次，均未曾向醫師提及於106年1月8日發生車禍受有傷害
    之情事，亦未要求醫生協助驗傷診療，顯見聲請人確實未因
    本件車禍事故受有傷害，難認其對周○○提出告訴之情節為真
    實，益徵聲請人此部分所為之指訴，當屬虛構無誤，所為該
    當刑法第169條第1項誣告罪構成要件之理由綦詳，另就聲請
    人所提仁愛醫療財團法人大里仁愛醫院、長安醫院之診斷證
    明書，何以無足為聲請人有利認定之理由，併於理由內論述
    明白。原確定判決綜合全案卷證資料，本於事實審法院之推
    理作用，認聲請人確有如其犯罪事實欄所載之誣告犯行，已
    敘明所憑證據及認定之理由，對於聲請人所為辯解如何不足
    採信，何以無法為有利聲請人之認定，亦已於理由內詳為論
    述、指駁，並無上開聲請意旨所稱「僅憑醫師未特別註記與
    該次車禍之任何描述於診斷證明書內及聲請人未主動要求醫
    師協助驗傷，且在聲請人表達能力差之客觀事實下，即貿然
    推論聲請人自始未因本件車禍事故受有傷害」之情形存在，
    自非聲請再審之正當理由。
　⒉聲請人雖提出長安醫院111年4月28日心理衡鑑報告(再聲證1)
    、長安醫院111年6月2日診斷證明書(再聲證2)、秀傳醫療財
    團法人彰濱秀傳紀念醫院(下稱彰濱秀傳醫院)111年6月3日
    急診檢傷單及護理紀錄(再聲證3)，主張：聲請人於111年4
    月28日經長安醫院臨床心理師進行心理衡鑑之結果顯示聲請
    人有「記憶輕微減退、記憶獲取、提取困難，儲存容量有限
    」之狀況，於111年6月2日經長安醫院精神科醫師診斷出患
    有「輕度認知功能障礙」，且彰濱秀傳醫院111年6月3日急
    診檢傷單及護理紀錄記載聲請人有腦出血病史，故聲請人雖
    於原確定判決所指述之程序中有出現前後陳述矛盾且不一致
    之情形，然此並非聲請人為誣陷周○○所憑空捏造或虛構事實
    之詞，真正之原因實乃聲請人長期為上開疾病所苦，開始出
    現記憶障礙，致聲請人無法清楚記憶並描述其所遭遇事情之
    先後順序，是聲請人客觀上自始欠缺此種組織記憶能力，實
    難認其具備誣告他人之意思及能力等語。惟查，上開再聲證
    1之心理衡鑑報告，其衡鑑日期為111年4月28日，係綜據當
    時對聲請人進行之評估式會談、行為觀察及各項測驗結果而
    為評估及建議；再聲證2之診斷證明書，其出具日期為111年
    6月2日，內容係記載聲請人有於111年3月17日、3月24日、4
    月7日、5月5日、5月19日、5月30日、6月2日至長安醫院神
    經內科門診診治追蹤；再聲證3之急診檢傷單及護理紀錄，
    則是彰濱秀傳醫院就聲請人於111年3月12日急診入院、同年
    月14日出院之相關病歷資料。上開再聲證1至3之衡鑑日期及
    就診時間，距離聲請人本案被訴於106年間所為誣告行為均
    已有4年多之久，無法證明聲請人於106年本案發生時即有記
    憶或認知障礙而欠缺誣告他人之意思及能力，故經單獨或與
    卷內各項證據資料綜合判斷觀察，未能因此使本院產生合理
    之懷疑，自不足以推翻原確定判決所認定之事實，即非聲請
    再審之正當理由。
　⒊聲請人其餘聲請再審之主張，仍係就原確定判決依法調查之
    結果，本於論理法則及經驗法則取捨證據後所認定之事實，
    並已經說明審酌之事項，徒憑己意重為事實上之爭辯及指摘
    ，亦非刑事訴訟法第420條第1項第6款規定之「新事實或新
    證據」。
四、綜上，本件再審之聲請一部為不合法，一部為無理由，均應
    予駁回，合依刑事訴訟法第433條前段、第434條第1項，裁
    定如主文。　　　　
中　　華　　民　　國　　111 　年　　9 　　月　　8 　　日
                  刑事第八庭  審判長法  官  張靜琪
                                    法  官  簡婉倫
                                    法  官  黃小琴
以上正本證明與原本無異。
如不服本裁定，應於收受送達後10日內向本院提出抗告書狀(須
附繕本)。因疫情而遲誤不變期間，得向法院聲請回復原狀。

                                    書記官  李宜珊

中　　華　　民　　國　　111 　年　　9 　　月　　8 　　日